【裁判字號】    99,重上更(二),40
【裁判日期】    990630
【裁判案由】    貪污治罪條例
【裁判全文】
臺灣高等法院高雄分院刑事判決    99年度重上更(二)字第40號
    上  訴  人
    即  被  告  甲○○
    選任辯護人  吳澄潔  律師
上列上訴人因貪污治罪條例案件，不服臺灣高雄地方法院94年度
訴字第2495號中華民國96年5 月31日第一審判決（起訴案號：臺
灣高雄地方法院檢察署93年度偵字第8363號、第8364號、第8365
號、第8366號、第8367號、第8368號、第10255 號、第10273 號
、第11850 號、第11851 號、第11852 號、94年度偵字第6146號
），提起上訴，判決後，經最高法院第二次發回更審，本院判決
如下：
    主  文
原判決關於甲○○部分撤銷。
甲○○無罪。
    理  由
一、公訴意旨略以：被告甲○○係高雄市政府警察局苓雅分局成
    功路派出所警員，自91年7 月8 日起至93年6 月19日擔任「
    芝綺美容名店」（下稱「芝綺」）所在地管區警員，為依據
    法令從事於公務之人員。91年9 月間起楊木祥接替擔任「芝
    綺」公關後，按月向「芝綺」支領新台幣（下同）35,000元
    ，其中1 萬元係楊木祥車馬費，另2 萬5 千元則是向員警行
    賄之公關費。於91年9 月間，楊木祥承上開行賄犯意，邀約
    管區警員被告甲○○在高雄市○○區○○路、自強路交叉口
    之某海產店喝酒吃飯，席間楊木祥表示以後將由其代表「芝
    綺」按月交付1 萬元公關費，雖當時被告甲○○並未收下，
    僅回稱只要喝喝酒交個朋友即可，惟嗣後楊木祥每個月都會
    基於行賄之犯意，不定期邀請被告甲○○吃飯喝酒，被告甲
    ○○明知楊木祥出錢邀請其吃飯喝酒之目的係避免擔任管區
    警員的自己，不要去對轄區的「芝綺」予以臨檢、查報、取
    締，竟基於對於違背職務之行為，而收受賄賂之概括犯意，
    接受該不正利益。又於92年農曆春節前某日，楊木祥帶了1
    斤茶葉禮盒及用紅包袋裝現金1 萬元，駕車前往成功路派出
    所前慢車道與被告甲○○碰面並交付上開禮盒及紅包，惟被
    告甲○○僅收下1 萬元賄賂，並未收下茶葉禮盒。後又於92
    年6 月上旬某晚，楊木祥獲悉被告甲○○在高雄市○○區○
    ○路某卡拉OK店與原住民友人聚會唱歌，乃前往會合，於短
    暫逗留後先行離去，但於離去前基於行賄之犯意交付1 萬元
    現金給被告甲○○，被告甲○○明知楊木祥交付之金錢係賄
    款仍違背職務收受之。另被告甲○○亦曾先後兩次招待朋友
    至「芝綺」按摩，服務費各為1,600 元及2,000 元，但被告
    甲○○及其友人均未付款，而由「芝綺」以報公司帳（招待
    ）名義出帳，其中第2 次係於92年中秋節後不久，被告甲○
    ○招待友人前去「芝綺」按摩時，曾對現場值班經理乙○○
    表示，因為沒有收到公關費及中秋節禮，才會帶朋友去消費
    。總計被告甲○○共收受楊木祥2 萬元賄款，及接受楊木祥
    不定期之宴飲招待與「芝綺」價值3,600 元之按摩招待等不
    正利益。因認被告甲○○所為，涉犯貪污治罪條例第4 條第
    1 項第5 款之違背職務受賄及不正利益罪嫌云云。
二、按犯罪事實應依證據認定之，無證據不得認定犯罪事實；又
    不能證明被告犯罪者，應諭知無罪之判決，刑事訴訟法第15
    4 條第2 項、第301 條第1 項分別定有明文。又認定犯罪事
    實所憑之證據，雖不以直接證據為限，間接證據亦包括在內
    ；然而無論係直接或間接證據，其為訴訟上之證明，須於通
    常一般之人均不致有所懷疑，而得確信其為真實之程度者，
    始得據為有罪之認定，倘其證明尚未達到此一程度，而有合
    理性之懷疑存在時，即難為有罪之認定，最高法院著有76年
    度台上字第4986號判例可資參照。再按刑事訴訟法第161 條
    已於民國91年2 月8 日修正公佈，其第1 項規定：檢察官就
    被告犯罪事實，應負舉證責任，並指出證明之方法。因此，
    檢察官對於起訴之犯罪事實，應負提出證據及說服之實質舉
    證責任。倘其所提出之證據，不足為被告有罪之積極證明，
    或其指出證明之方法，無從說服法院以形成被告有罪之心證
    ，基於無罪推定之原則，自應為被告無罪判決之諭知，最高
    法院亦著有92年台上字第128 號刑事判例可資參照。
三、本件公訴人認被告甲○○涉有上開違背職務受賄及不正利益
    犯行，無非係以證人楊木祥、乙○○、陳明松、黃賢男等人
    供述，證明被告有上開收受賄賂及不正利益之事實；以證人
    林益忠、田恩成之供述，證明被告有帶友人前往接受招待按
    摩之不正利益之事實；以楊木祥行動電話於92年6 月10日之
    監聽譯文，證明被告在卡拉OK店收受賄賂之事實；及以高雄
    市政府警察局苓雅分局函，證明被告當時係「芝綺」之管區
    警員之事實而為其論據。
四、程序方面：
  (一)按被告以外之人於偵查中向檢察官所為陳述，除顯有不可信
    之情況者外，得為證據，刑事訴訟法第159 條之1 第2 項定
    有明文。查證人乙○○、楊木祥於檢察官偵查時所為陳述，
    業經乙○○於供前具結，有證人結文附卷可稽（見偵查卷(一)
    第162 頁），其2 人於偵查中之陳述，客觀上並無顯不可信
    之情況，且其中證人楊木祥已經原審及本院前審傳訊到庭行
    交互詰問，證人乙○○經本院傳、拘均未到庭，有送達回證
    及拘票在卷足憑，本院已盡調查之能事，且檢察官、被告及
    辯護人於本院審理中捨棄詰問權（見本院重上更(二)卷第193
    頁背面），是上開證人於偵查中之證詞，自有證據能力。
  (二)次按被告以外之人（包括證人、鑑定人、告訴人、被害人及
    共同被告等）於檢察事務官、司法警察官或司法警察調查中
    所為之陳述，與審判中不符時，其先前之陳述具有較可信之
    特別情況，且為證明犯罪事實存否所必要者，得為證據，刑
    事訴訟法第159 條之2 定有明文。是依本條規定，被告以外
    之人於檢察事務官、司法警察（官）調查時所為之陳述，屬
    傳聞證據，依同法第159 條第1 項規定，本無證據能力，必
    具備「可信性」及「必要性」二要件，始例外得適用上開第
    159 條之2 規定，認有證據能力，而得採為證據。此之「必
    要性」要件，必須該陳述之重要待證事實部分，與審判中之
    陳述有所不符，包括審判中改稱忘記、不知道等雖非完全相
    異，但實質內容已有不符者在內，且該審判外之陳述，必為
    證明犯罪之待證事實存在或不存在所不可或缺，二者兼備，
    始足當之。故此所謂「為證明犯罪事實存否所必要者」，既
    必須達不可或缺之程度，自係指就具體個案案情及相關卷證
    判斷，為發現實質真實目的，認為除該項審判外之陳述外，
    已無從再就同一供述者取得與其上開審判外陳述相同供述內
    容，倘以其他證據代替，亦無從達到同一目的之情形而言（
    最高法院95年度台上字第4414號判決意旨參照）。另「可信
    性」要件，乃指陳述係在特別可信為真實之情況下所為者而
    言，例如被告以外之人出於自然之發言，或違反自己利益之
    陳述等特別情形均屬之（最高法院95年度台上字第5740號判
    決意旨參照）。另按被告以外之人於審判中有所在不明而傳
    喚不到之情形者，其於司法警察官或司法警察調查中所為之
    陳述，經證明具有可信之特別情況，且為證明犯罪事實之存
    否所必要者，得為證據，刑事訴訟法第159 條之3 第3 款亦
    定有明文。本件辯護人雖主張：楊木祥、乙○○2 人調詢之
    筆錄，係審判外陳述，無證據能力等語（見本院上更(一)卷第
    208 頁、本院重上更(二)第167 頁）。惟查，楊木祥於原審審
    理時，關於其請被告吃飯之次數，與其於調詢時之陳述不符
    ，故其於調詢時之陳述，為證明被告犯罪事實存否所必要，
    且其於調詢時之陳述，未主張有何出於強暴脅迫之情事，而
    無證據足證上開陳述係出於非任意性，且其陳述又對自己不
    利，故認其於調詢時之陳述，應係出於自然之發言，其於調
    詢時之陳述符合「必要性」及「可信性」之要件，是依上開
    說明，楊木祥之調詢筆錄，有證據能力。證人乙○○則經原
    審及本院傳喚、拘提而未到庭，是其所在不明而傳喚不到之
    事實已臻明確，故其於調詢時之陳述，亦為證明被告甲○○
    犯罪事實存否所必要，且其於調詢時之陳述，未主張有何出
    於強暴脅迫之情事，而無證據足證上開陳述係出於非任意性
    ，且其陳述又對自己不利，故認其於調詢時之陳述，應係出
    於自然之發言，其於調詢時之陳述符合「必要性」及「可信
    性」之要件，是依上開說明，證人乙○○於調詢筆錄，有證
    據能力。
  (三)另陳明松、黃賢男2 人之調詢、偵查筆錄及黃賢男於92年9
    月24日與楊木祥間之電話通話內容（詳見附表編號4 ），其
    中關於甲○○之陳述，依其所證，均係聽聞自乙○○及黃林
    翠鳳、會計王郁晴等人所述（見黃賢男93年5 月11日調詢筆
    錄，93年偵字第8367號卷第27頁、93年5 月21日偵訊筆錄，
    同上卷第91頁；陳明松93年4 月27日調詢筆錄，93年偵字第
    8363號卷第81頁、93年4 月28日偵訊筆錄，同上卷第99頁）
    ，而為傳聞證言（最高法院96年度台上字第3900號判決意旨
    參照），故均無證據能力。
五、訊據被告甲○○固坦承自91年7 月8 日起至93年6 月19日止
    ，擔任高雄市政府警察局苓雅分局成功路派出所警員，並認
    識楊木祥之事實，惟堅決否認有何收賄及不正利益等犯行，
    辯稱：我於91年9 月間未曾與楊木祥去吃飯。我於92年農曆
    春節前，未收受楊木祥所送之茶葉1 斤或紅包1 萬元；於92
    年6 月間，在高雄市○○區○○路之卡拉OK店，楊木祥沒有
    給我1 萬元，該日帳單是我與朋友自行分攤；我未招待友人
    田恩成、林益忠至「芝綺」接受按摩，亦未曾向「芝綺」員
    工表示「沒有收到公關費及中秋節禮」等語。
六、經查：
  (一)被告曾擔任高雄市政府警察局苓雅分局成功路派出所警員，
    自91年7 月8 日起至93年6 月19日，擔任「芝綺」管區警員
    之事實，除被告自承在卷外，復有高雄市政府警察局苓雅分
    局94年5 月6 日高市警苓分二字第0940009633號函附卷可稽
    （見93年度偵字第11582 號卷第22頁），是此部分事實，堪
    以認定。
  (二)證人即原審共同被告楊木祥於原審96年1 月12日審理時固結
    證稱：「『芝綺』部分也有交公關費給管區警員或招待管區
    飲宴，對象是甲○○。」、「（你怎麼知道要找甲○○？）
    我去『芝綺』時，聽經理說管區是甲○○，所以我用手機跟
    甲○○約在高雄市○○路與自強路那邊有個海產店，在那吃
    飯，我跟甲○○說「照顧一下『芝綺』」，我有跟甲○○提
    起過要按月給他1 萬元，甲○○說不必，大家出來吃飯就好
    ，那次吃飯是我付錢，嗣後還有跟甲○○見面。」、「（後
    來還有再請甲○○吃飯？）後來甲○○好像很忙，就沒有再
    吃飯。」、「（提示93年度偵字第8365號卷第78頁，你當時
    在市調處說大概每個月中旬，你們會彼此要求到自強路口海
    產店喝酒吃飯，每次都是你付錢，是否實在？）是。」、「
    （為何你剛才說沒有一起吃飯？）我的意思是我每月中旬都
    會邀甲○○去吃飯，但甲○○沒有每次都來，我只跟甲○○
    吃過1 次飯。」等語（見原審卷(四)第47頁、第48頁）；又於
    警詢、偵訊中稱：「我擔任『芝綺』公關主要負責跟管區交
    際應酬，希望管區少來店內臨檢，影響生意，『芝綺』部分
    所領公關費中有1 萬元要給管區何姓員警，我第1 次邀何姓
    員警在高雄市○○路、自強路口海產店，惟何姓警員表示收
    錢會害怕，只要招待喝酒就好。」等語（見93年度偵字第83
    65號卷第120 頁、第130 頁）。證人楊木祥上開所證關於有
    招待被告飲宴1 次部分，於原審結證、警詢、偵查之供述均
    相符合，且楊木祥上開證述同時致使自己受有行賄犯行之訴
    追，衡諸常情，其當無需自冒行賄風險誣指被告收賄行為。
    再者，證人楊木祥於原審審理中就其無償飲宴被告之次數與
    警詢所述不符之處也提出合理之理由，證人楊木祥上開證述
    有招待被告飲宴1 次之部分，固為可採。但該次既係楊木祥
    第1 次邀被告宴飲，則被告於赴宴前，對於楊木祥此次邀宴
    之目的為要求其違背職務之事實，是否即能確知，尚不能無
    疑，且依證人楊木祥上開所證，亦不能認定被告此次即係基
    於受賄之意思而接受招待。再參諸證人楊木祥證稱：其後被
    告好像很忙，就沒有再吃飯等語，亦可認定被告此次接受宴
    飲時，當無以受賄之意思而赴約之事實。
  (三)至於起訴意旨所指被告其他接受楊木祥宴飲招待之不正利益
    部分，起訴書僅載明被告係接受楊木祥不定期之飲宴招待，
    對於無償上開飲宴之時、地，均未能特定，被告每次接受飲
    宴之價值為何，亦未能特定，且檢方長期監聽楊木祥4 支行
    動電話，如證人楊木祥所述屬實，理應有楊木祥不定期聯絡
    被告出面宴飲之邀約電話，然遍查卷內之全部監聽紀錄，卻
    無證人楊木祥所稱不定期邀約宴飲之電話通聯記錄（僅有2
    次即92年6 月10日晚間、92年1 月11日凌晨），何況證人楊
    木祥嗣後又稱僅宴請被告1 次等情（見原審卷(四)第48頁），
    縱認被告上開所辯，不足採信，本院亦無法遽此認定被告受
    有上開不定期無償飲宴之利益之事實。
  (四)另證人楊木祥於原審96年1 月12日審理時雖又證稱：「（你
    有跟甲○○一起去唱歌、喝酒？）那是最後一次在高雄市左
    營卡拉OK，我看很多原住民在那，空氣不好，拿1 萬元給甲
    ○○就走了，除了吃飯、唱歌，甲○○沒有收過我的禮物，
    但有收過我給的現金2 次，1 次是過年前在成功路派出所旁
    的人行道，我給他1 萬元現金，說是給他春節加菜，另1 次
    是在高雄市左營那次。」等語（見原審卷(四)第48頁）。然其
    於93年5 月5 日警詢時係稱：「我拿的25,000元公關費中，
    有1 萬元要給管區警員甲○○，但我第1 次邀約甲○○在高
    雄市○○路、自強路某海產店見面時，甲○○表示收錢他會
    害怕，只要招待喝酒就好，所以之後我都是將1 萬元公關費
    ，拿來請甲○○喝酒吃飯‧‧。我於92年6 月6 日通聯譯文
    內容（詳附表編號1 ），是我告訴黃賢男，如果『芝綺』要
    由我繼續處理公關費，就要儘快把錢交給我，不然時間拖太
    久就不好，後來我得知甲○○去左營區○○路某卡拉OK唱歌
    ，我本來準備去付帳，但那天喝醉了沒有付帳，之後也是為
    了店裏的事情吃喝花掉了。由於甲○○向我表示只要招待喝
    酒吃飯就好，不曾收受伊交付的公關費。」等語（見93年偵
    字第8365號卷第76頁至第81頁），嗣其後於93年5 月19日之
    警詢、偵訊始供稱：有交付上開賄款各1 萬元給甲○○等語
    （見93年偵字第8365號卷第119 頁至第120 頁、第131 頁至
    第132 頁）。故關於此部分行賄之事實，行賄者楊木祥前後
    之供述並不一致，是否可採，尚非無疑。另起訴意旨所指被
    告於92年農曆春節前某日收受楊木祥交付1 萬元之事實，若
    證人楊木祥所證屬實，則檢方長期監聽楊木祥4 支行動電話
    ，其內理應有楊木祥於92年農曆年節前後聯絡被告在成功路
    派出所旁之人行道上交付1 萬元之通聯記錄，然遍查卷內全
    部之監聽紀錄，並無該期間之邀約電話通聯記錄（僅有2 次
    即92年6 月10日晚間、92年1 月11日凌晨），證人楊木祥既
    未事先聯絡被告，如何於92年農曆年節前後在成功路派出所
    旁之人行道上交付1 萬元給被告？故縱使證人黃賢男於偵查
    中證稱：「（你有無將甲○○的大哥大號碼給楊木祥？）有
    ，甲○○到職時，有來『芝綺』並留下他的大哥大給我，楊
    木祥問我有無管區的電話，我就直接把甲○○留給我的電話
    拿給楊木祥。」等語（見偵字第8365號偵查卷第164 頁）無
    誤，仍無法證明證人楊木祥曾於92年農曆年節前後在成功路
    派出所旁之人行道上交付1 萬元給被告，是該部分除行賄者
    楊木祥上開前後並不一致之陳述外，又查無其他積極證據可
    資佐證確為真實，況且證人陳明松於原審96年1 月11日審理
    時結證稱：因為楊木祥擔任公關時員警都不收錢，所以那時
    就沒有請楊木祥擔任公關等語（見原審卷(三)第263 頁），可
    見證人楊木祥所稱：曾於92年農曆年節前後在成功路派出所
    旁之人行道上交付1 萬元給被告等語，尚難採信。是被告被
    訴此部分之犯行，亦不能遽予認定。
  (五)至楊木祥與黃賢男於92年6 月6 日晚上電話聯絡時，雖楊木
    祥在電話中稱：「那邊若要用，要卡早拿給人家，不然時間
    過太久不好。」等語，此有該監聽譯文在卷可憑（詳細內容
    見附表編號1 ），然於當時楊木祥亦有欲行賄「芝琳」管區
    警員羅志任之行為，此有原審94年度訴字第1495號刑事判決
    書在卷可查，則該次通話是否即可認為係楊木祥欲行賄被告
    ，尚不能遽予認定，且依該次通話之內容，亦不能認定被告
    即有於92年6 月上旬某晚有收受楊木祥交付1 萬元賄款之事
    實。而92年6 月10日晚上及同年月11日凌晨，被告確有與楊
    木祥通話之事實，有該2 通電話監聽譯文附卷可稽（詳細內
    容見附表編號2 、3 ），但依該2 通電話之通話內容顯示，
    均係楊木祥主動打電話給被告，依其中92年6 月10日晚上之
    對話內容，係楊木祥與被告久未見面，而欲找被告聊天，因
    被告仍在上班，而回覆楊木祥於其下班後再回電，然被告並
    未回電，係於92年6 月11日凌晨楊木祥再打電話給被告問被
    告在何處，被告才告知楊木祥其現在在左營的卡拉OK店內，
    後由楊木祥去該處找被告，此均有該2 通電話之通話內容譯
    文在卷可憑，則依該2 通電話之通話內容，實不能證明被告
    於該時有向楊木祥行求賄賂或不正利益之事實，亦不能證明
    楊木祥上開不利於被告之供述確為真實。此外，又無其他證
    據可以證明被告有此部分之受賄犯行，故其此部分之犯行，
    亦不能遽予認定。
  (六)證人楊木祥有關本案於93年5 月5 日第一次調詢筆錄供稱不
    曾交付被告公關費後，雖於同年5 月19日調詢及偵查中及於
    96年1 月12日原審審理中改稱：92年農曆春節前某日及同年
    6 月上旬某晚有各交付1 萬元予被告等語；惟查：
  1.法務部調查局高雄市調處於偵辦「芝綺」貪瀆案件時，即曾
    對證人即該店公關楊木祥實施通訊監查，且通訊監察期間為
    自91年10月1 日至93年5 月7 日止，監察通訊之門號為0000
    000000、0000000000、0000000000、0000000000等4 支行動
    電話，而楊木祥當時使用2 支行動電話為0000000000、0000
    000000，其與被告都是用0000000000該支電話聯絡等情，有
    台灣高雄地方法院檢察署通訊監察書及法務部調查局高雄市
    調查處通訊監察通知書各3 紙在卷可稽（見高雄地檢署92年
    監字第1206號、第1361號、第1506號卷內各第1 頁及第32頁
    ），並經證人楊木祥於原審96年1 月12日證述在卷（見原審
    卷(四)第56頁至第57頁）。本院審酌當時對楊木祥之監聽期間
    長達一年半以上，且監聽期間即為公訴人所指被告收受招待
    、賄賂及不正利益之期間（即91年9 月至92年10月之間），
    楊木祥與被告聯絡之上開電話既均遭監聽，茍該段期間，被
    告有接受楊木祥之餐飲招待及2 次各1 萬元之金錢賄賂，何
    以除上開92年6 月10、11日之監聽內容外，於長達1 年半之
    監聽資料均未有其2 人談論餐飲邀宴、賄款交付或其他金錢
    往來情事？是由上開長期監聽之資料觀之，益徵證人楊木祥
    所述被告於上開期間均接受其招待及賄賂等情，非屬實情。
  2.證人楊木祥係自91年9 月起接任「芝綺」公關工作，其工作
    內容係主要是交際，交際對象沒有很明確，主要是對管區招
    呼，其每月向「芝綺」領取之3 萬元公關費（92年1 月起調
    增為35,000元，所增5,000 元為公關應酬之用），其中1 萬
    元是其個人車馬費，另2 萬元係招待甲○○喝酒吃飯之用，
    已據楊木祥於93年5 月19日調詢及原審96年1 月12日證述在
    卷（見偵查卷(四)第119 頁至第120 頁，原審卷(四)第45頁）。
    而楊木祥於91年11月起兼任「芝琳美容名店」（下稱「芝琳
    」）公關後，迄92年6 月底止，將其業務持有應交付予管區
    警員羅志任之公關費12萬元予以多次侵占，嗣遭原審法院以
    連續業務侵占罪判處有期徒刑7 月確定一情，有台灣高雄地
    方法院94訴字第2495號刑事判決書在卷可稽。於本案證人楊
    木祥若將應用於被告之公關費每月2 萬元，實際上未交付予
    被告或未用於與被告宴飲等用途，且未返還「芝綺」，楊木
    祥自涉有業務侵占刑責，是楊木祥於93年5 月5 日供稱未交
    付金錢予被告後，其嗣後改稱有交付2 萬元予被告，似有規
    避業務侵占罪之嫌疑？且對照於同一時間，其連續侵占「芝
    琳」上開公關費12萬元之犯行，實難對其嗣後改稱有交付2
    萬元予被告一情，遽予採認。
  (七)另關於起訴意旨指被告2 次招待友人前去「芝綺」按摩而受
    不正利益之事實，此部分證人陳明松、黃賢男2 人之陳述，
    均係「傳聞證言」，而不能採為證據，前已述明。另行賄者
    乙○○雖於調詢、偵訊時稱：「甲○○曾帶某男性友人來店
    消費，有2 次，都是我當班，甲○○說那是他的朋友，要我
    幫忙安排美容師指壓服務。2 次消費各1,600 元、2,000 元
    ，因該男客消費完沒有付錢就離開了。」等語（見93年偵字
    第8363號卷第151 頁至第153 頁、第160 頁至第161 頁）。
    然證人林益忠於原審96年1 月9 日審理時係證稱：「有去『
    芝綺』消費，有次與甲○○、田恩成3 人到高雄市左營區吃
    飯，回程在計程車上，田恩成說要休息，車子剛好開到『芝
    綺』，就跟田恩成下車去消費，當天各消費7 、8 百元，事
    後沒有跟甲○○提過到『芝綺』消費情況，也沒有跟甲○○
    在電話中談到這事。」等語（見原審卷(三)第155 頁至第156
    頁）；證人田恩成於原審96年1 月9 日審理時結證稱：「有
    去『芝綺』消費1 次，那天跟甲○○去吃飯，之後計程車開
    到那裡，甲○○說『芝綺』不錯，當時甲○○沒有陪我們下
    車，當天，我跟林益忠各自付帳，我付了1,600 元，林益忠
    付多少錢我不清楚。事後接到地檢署傳票時，才有跟甲○○
    提到至『芝綺』消費之事，剛到『芝綺』消費完及事後沒有
    跟甲○○談及此事。」等語（見原審卷(三)第156 頁至第158
    頁）；被告則於原審96年1 月9 日審理時供稱：「我與林益
    忠及田恩成一起坐計程車，有問司機高雄市哪家按摩院服務
    比較好，剛好經過『芝綺』，司機就介紹說那一家，我就說
    那家不錯。林益忠、田恩成就下車，我就回去了。」、「我
    們先在楠梓區朋友那邊喝酒，然後一起坐車回來。」等語（
    見原審卷(三)第151 頁、第153 頁至第157 頁）。核被告與證
    人林益忠及田恩成對於前往「芝綺」消費之過程、金額，所
    述雖不一致，然上開3 人係在原審96年1 月9 日審理時，對
    於92年6 月11日所發生之事情加以陳述，距離案發時間已有
    3 年半之久，一般人對於3 年多前發生之事情，能否對於細
    節部分仍記憶清楚，實令人懷疑，則依證人林益忠、田恩成
    2 人之上開證詞觀之，其2 人係同日一起前往「芝綺」消費
    ，被告並無一同前往，其所證2 人同去消費1 次情節，與上
    開證人乙○○供述被告有2 次帶同友人前往消費，並不相符
    。何況證人楊木祥於93年5 月5 日之調查筆錄證稱：我拿的
    25,000元公關費中，有1 萬元要給管區警員甲○○，但我第
    1 次邀約甲○○在高雄市○○路、自強路某海產店見面時，
    甲○○表示收錢他會害怕，只要招待喝酒就好，所以之後我
    都是將1 萬元公關費，拿來請甲○○喝酒吃飯‧‧。由於甲
    ○○向我表示只要招待喝酒吃飯就好，不曾收受伊交付的公
    關費。」等語（見93年偵字第8365號卷第76頁至第81頁），
    且證人陳明松於原審96年1 月11日審理時結證稱：因為楊木
    祥擔任公關時員警都不收錢，所以那時就沒有請楊木祥擔任
    公關等語（見原審卷(三)第263 頁），均與證人乙○○於96年
    5 月25日調查處筆錄所稱：「被告甲○○‧‧，其中第2 次
    係於92年中秋節後不久，被告甲○○招待友人前去『芝綺』
    按摩時，曾向我表示，因為沒有收到公關費及中秋節禮，才
    會帶朋友去消費。」等語（見93年偵字第8365號卷第152 頁
    背面）相矛盾，被告既已拒絕受賄，已詳前所述，焉有再帶
    朋友前去按摩抵付消費之理？可見證人乙○○上開證詞，與
    事實不符。原審法院及本院欲傳訊證人乙○○到庭行交互詰
    問釐清上開疑點，惟經傳拘後證人仍未能到庭（見原審卷(四)
    第81頁、本院重上更(三)卷第189 頁），本院審酌證人乙○○
    上開供述，既有可疑之處，且與證人楊木祥、陳明松所述相
    矛盾，又無其他補強證據之下，自難遽予採信。
  (八)證人陳明松於於原審法院96年1 月12日審理時固證稱：「芝
    綺」店裡如果有不付費報公帳之情形，都會記載在帳冊上」
    ，惟其亦自承未見過被告帶人前往「芝綺」消費而報公帳之
    該筆記載等語（見原審卷(四)第30頁），本院前審依乙○○上
    開所述被告帶友人前往消費之時間，依職權勘驗自92年8 月
    起至同年12月底止之「芝綺」會計帳冊，勘驗結果為：【(1)
    92年8 到12月坐檯小姐的帳目寄單欄有出現360 或者160 、
    200 、180 等數字多次。但無法確認是何人消費。(2)92年8
    到12月的月統計表內寄單欄有記載消費金額，但是無法確認
    個別消費者及消費金額。(3)薪資表部分並無記載公關消費招
    待的情形。】，此有驗勘筆錄在卷可稽（見本院上更(一)卷第
    161 頁）。另本院前審欲再傳訊證人即「芝綺」會計王郁晴
    、證人即「芝綺」副總經理陳明松到庭說明會計帳冊記載之
    細節，然證人王郁晴已於95年1 月3 日死亡，證人陳明松經
    本院前審傳喚、拘提均無法到庭，此有個人基本資料查詢表
    及拘提報告書在卷可查（見本院上更(一)卷第181 頁、第223
    頁）。是依上開會計帳冊之記載，於別無佐證情形下，自難
    證明被告有帶同友人前往消費而獲取不正利益情事。
  (九)綜上所述，足見被告所辯，尚非不足採。公訴人所持之前開
    論據，均不能使本院確信被告有檢察官所起訴之犯行。此外
    ，復查無其他積極證據足資證明被告有公訴人起訴之犯行，
    被告被訴涉犯違背職務受賄及不正利益罪，既不能證明被告
    犯罪，揆之上開法條規定及判例意旨，自應諭知被告為無罪
    之判決。
七、原審就被告甲○○部分，未詳為推求，遽為被告甲○○論罪
    科刑之判決，即有未恰；被告甲○○執此聲明上訴，指摘原
    判決該部分不當，為有理由，自應由本院將原判決關於被告
    甲○○部分予以撤銷改判，並另為諭知被告甲○○為無罪之
    判決。
據上論結，應依刑事訴訟法第369 條第1 項前段、第364 條、第
301 第1 項，判決如主文。
本案經檢察官陳國全到庭執行職務。
中    華    民    國    99    年    6     月    30    日
                  刑事第二庭    審判長法  官  林正雄
                                      法  官  陳啟造
                                      法  官  黃壽燕
以上正本證明與原本無異。
被告不得上訴。
檢察官如不服本判決應於收受本判決後10日內向本院提出上訴書
狀，其未敘述上訴理由者，並得於提起上訴後10日內向本院補提
理由書狀（均須按他造當事人之人數附繕本）「切勿逕送上級法
院」。
中    華    民    國    99    年    6     月    30    日
                                      書記官  戴志穎
附表：
┌──┬─────────┬─────────────────┬──────────┐
│編號│   通話人、時間   │          內          容          │      出    處      │
├──┼─────────┼─────────────────┼──────────┤
│１  │92年6月6日23時19分│楊：我在南台路、七賢路這坐        │93年偵字第8365號卷：│
│    │楊木祥0000000000電│男：好，我等一下過去建國路        │第84頁反面          │
│    │話與黃賢男00000000│楊：鳳姐仔有過來沒？              │                    │
│    │87電話通聯譯文    │男：他們剛才有過來，又走了        │                    │
│    │                  │楊：走了，那邊若要用，要卡早拿給人│                    │
│    │                  │    家，不然時間過太久不好        │                    │
│    │                  │男：看怎麼樣，我在和你            │                    │
│    │                  │楊：嗯呀，嗯呀，好                │                    │
├──┼─────────┼─────────────────┼──────────┤
│2   │92年6月10日20時18 │楊：你今天有上班嗎                │93年偵字第8365號卷：│
│    │分                │何：有                            │第85頁正反面        │
│    │楊木祥0000000000電│楊：幾點的班？                    │                    │
│    │話與甲○○00000000│何：現在備勤                      │                    │
│    │76電話通聯譯文    │楊：備勤，那晚一點呢              │                    │
│    │                  │何：晚一點要12點以後              │                    │
│    │                  │楊：12點以後什麼班？              │                    │
│    │                  │何：沒班                          │                    │
│    │                  │楊：我現在也在忙，我12點以後打電話│                    │
│    │                  │    給你，好嗎                    │                    │
│    │                  │何：好吧                          │                    │
│    │                  │楊：好久沒見到你了，聊個天啦      │                    │
├──┼─────────┼─────────────────┼──────────┤
│3   │92年6月11日0時7 分│楊：何兄，你在那裡？              │93年偵字第8365號卷：│
│    │楊木祥0000000000電│何：我在左營                      │第85頁反面至第86頁  │
│    │話與甲○○00000000│楊：你在左營‧‧那裡呀？          │                    │
│    │76電話通聯譯文    │何：左營軍校路‧‧你要過來嗎？    │                    │
│    │                  │楊：要不然我過去呀                │                    │
│    │                  │何：好呀，軍校路、海平路交叉路口集│                    │
│    │                  │    中營卡拉OK                    │                    │
│    │                  │楊：我到了，找不到再打給你        │                    │
│    │                  │何：好的，好的。                  │                    │
├──┼─────────┼─────────────────┼──────────┤
│4   │92年9 月24日20時50│楊：黃董仔                        │93年偵字第8367號卷：│
│    │分                │男：他現在那個換人，講史仔叫的，都│第38頁至第39頁      │
│    │黃賢男0000000000電│    無影啦，他自己黑白‧‧都沒找啦│                    │
│    │話與楊木祥00000000│    ，每個月錢都被領走了。        │                    │
│    │08電話通聯譯文    │楊：嗯                            │                    │
│    │                  │男：現在那個成功那個何仔跑來講完全│                    │
│    │                  │    都沒給他，8月15什麼都沒有，我 │                    │
│    │                  │    和黃火諒找他講，他講他們做上面│                    │
│    │                  │    而已                          │                    │
│    │                  │楊：嗯                            │                    │
│    │                  │男：講他做上面而已，我不知道上面是│                    │
│    │                  │    那兩個單位，到底有用沒，我相信│                    │
│    │                  │    也是沒有啦，我可以肯定也是沒有│                    │
│    │                  │    在用啦，他這個沒用，那個那有在│                    │
│    │                  │    用                            │                    │
│    │                  │楊：那很恐怖的，這陣子            │                    │
│    │                  │男：到目前為止，都不知道他叫那個生│                    │
│    │                  │    做圓或扁，都沒見到，我和黃火諒│                    │
│    │                  │    一直要約那個人見面，他都不出面│                    │
│    │                  │    ，講那個人不要出面。          │                    │
│    │                  │楊：喔                            │                    │
│    │                  │男：現在不知道要怎麼處理，一間公司│                    │
│    │                  │    這麼大間，放著完全不做，錢都領│                    │
│    │                  │    走了。                        │                    │
│    │                  │楊：那恐怖呢，我等一下去你那去    │                    │
│    │                  │男：你要過去打我手機              │                    │
│    │                  │楊：好                            │                    │
│    │                  │男：我現在車子換掉了...還有黃火諒 │                    │
│    │                  │    邀我又開一間呢，在六合路錢櫃旁│                    │
│    │                  │    邊，很大間，房子他買的，‧‧現│                    │
│    │                  │    在開始要處理。                │                    │
│    │                  │楊：我去你那好了                  │                    │
│    │                  │男：還是來中山路這，他也都不來了，│                    │
│    │                  │    ‧‧不然你去建國路好了        │                    │
│    │                  │楊：好                            │                    │
└──┴─────────┴─────────────────┴──────────┘

司法院資訊處製作；財團法人民間司法改革基金會備份。
